【裁判字號】    96,訴,1253
【裁判日期】    970416
【裁判案由】    侵權行為損害賠償
【裁判全文】
臺灣臺南地方法院民事判決              96年度訴字第1253號
原      告  旺旺友聯產物保險股份有限公司
法定代理人  袁 睦 鄰
訴訟代理人  丁 ○ ○
被      告  戊 ○ ○
送達代收人  魏陳加市
上列當事人間請求侵權行為損害賠償事件，經本院於民國97年4
月2日言詞辯論終結，判決如下：
    主      文
被告應給付原告新台幣伍拾捌萬零肆佰捌拾壹元，及自民國96年
8月1日起至清償日止，按週年利率百分之5計算之利息。
訴訟費用新台幣陸仟伍佰元由被告負擔。
    事實及理由
壹、程序方面：
  一、原告原名「友聯產物保險股份有限公司」，於民國96年12
      月14日向經濟部申請更名為「旺旺友聯產物保險股份有限
      公司」獲准，有該部96年12月17日經授商字第0961030862
      0號函影本1件在卷可稽。
  二、原告法定代理人原為丙○○，於訴訟程序進行中變更為袁
      睦鄰，並具狀聲明承受訴訟，有公司變更登記事項卡影本
      1份附卷可稽，核無不合，應予准許。
  三、原告起訴時聲明請求之金額為新台幣（下同）592,581元
      ，嗣於訴訟進行中減縮為580,481元，於法並無不合，應
      予准許，合先敘明。
貳、實體部分：
  一、原告起訴主張略以：
  （一）被告於94年8月10日以其所有車牌號碼ZP-7782號之自用
        小客車（以下簡稱系爭投保車輛）向原告投保強制汽車
        責任保險，保險期間自94年8月10日起至95年8月10日止
        。被告於95年3月9日18時51分酒後駕駛系爭投保車輛行
        經台南縣下營鄉○○村○道台19線10點95公里處與訴外
        人李瑞清駕駛車牌號碼UM-5596號 之自用小客車發生交
        通事故（以下簡稱系爭交通事故），致李瑞清及車上乘
        客甲○○受傷。訴外人李瑞清及甲○○檢具診斷證明書
        及醫療費用單據向原告提出強制險理賠申請，經原告查
        證後依據診斷證明書記載甲○○之傷勢為右上肢無力暨
        遺存顯著運動障礙，核定甲○○為第七等級殘廢，並已
        依甲○○、 李瑞清之聲請於96年5月25日給付甲○○、
        李瑞清之傷害醫療費用30,481元 及殘廢給付550,000元
        ，合計共580,481元（以下簡稱系爭保險給付）。
  （二）系爭交通事故係因被告酒後駕車所致，肇事後經警測試
        酒精濃度高達每公升0.79毫克，業已違反道路交通安全
        規則第114條第1項第2款 「飲酒後其吐氣所含酒精成份
        超過每公升0.25毫克以上者，不得駕車」之規定。依強
        制汽車責任保險法第29條第1項第1款之規定，原告得在
        給付保險金額範圍內，代位行使請求權人甲○○對被告
        之請求權。
  （三）聲明：
      (一)被告應給付原告580,481元，及自96年8月1日起至清償
        日止，按年利率百分之5計算之利息。
      (二)訴訟費用由被告負擔。
  二、被告抗辯略以：
  （一）被告於95年3月9日因駕車與李瑞清擦撞，致甲○○受傷
        ，業與李瑞清、甲○○達成和解，並給付醫藥費用46,9
        61元，雙方責任已因和解給付而消滅，雙方已捨棄其他
        請求。
  （二）據原告所檢具之追償計算書所載：「擬以強制顯賠償體
        傷及殘廢592,981元云云」， 顯然尚未賠付被害人甲○
        ○，竟對未付款部分代位請求，依法不合。
  （三）被害人甲○○於95年8月11日 臺南縣麻豆鎮調解委員會
        調解時係自己騎機車前往調解，顯見其雖受傷，但已痊
        癒，不致有殘障之情形被害人甲○○之殘廢並非本次肇
        事所引起。
  （四）原告給付受害人李瑞清醫療費用部分（即附件一編號
        2、3）是否為本件受傷之支出，有無必要，此部份請求
        為無理由。
  （五）原告給付受害人甲○○醫療費用部分（即附件一編號4
        、8、16、19；附件二編號3）均已由被告支付，並由李
        秋菊於收據簽名，此部份係重複請求。又附件一編號5
        、6、7部分，就醫時間均在95年7月及8月間，距受傷時
        間已隔四個月以上，是否為本件車禍之必要醫療費用，
        被告拒絕給付。關於德昌中醫診所及同仁堂中醫診所之
        醫療費用部分（即附件一編號10、11及附件二編號7、
        10），是否為本件車禍費用之必要部分，無法證明，且
        二家中醫診所同時間拿藥，顯有重大懷疑假造。綜上，
        原告請求並無理由。
  （六）聲明：
      (一)原告之訴駁回。
      (二)訴訟費用由原告負擔。
      (三)如受不利判決，願供擔保，請准免為假執行。
  三、兩造不爭執之事實：
  （一）被告係酒後（酒精濃度經測試為每公升0點79毫克，已
        逾每公升0點25毫克之標準）駕駛系爭投保車輛發生系
        爭交通事故，並致訴外人甲○○、李瑞清受傷。
  （二）系爭投保車輛於系爭交通事故發生時仍在被告向原告投
        保強制汽車責任保險之有效期間內（強制汽車責任保險
        有效期間：94年8月10日起至95年8月10日止）。
  （三）被告與甲○○曾因系爭交通事故經臺南縣麻豆鎮調解委
        員會調解成立，被告同意給付甲○○、李瑞清及李依庭
        等人240,000元作為醫療費、療養費及汽車修理費， 並
        同時約定強制險部分由甲○○、李瑞清及李依庭等人自
        行請領。
  （四）原告於95年10月30日曾向本院聲請對被告發支付命令（
        本院95年度促字第68327號） 代位訴外人李瑞清、甲○
        ○請求被告給付1,950元、44,384元，合計46,334元。
  四、得心證之理由：
  （一）本件兩造爭執之點在於被告既已與甲○○成立調解，原
        告得否代位甲○○再向被告請求系爭保險給付？而甲○
        ○因系爭交通事故之受傷程度是否已達強制汽車責任保
        險給付標準殘廢等級之第七等級？查：
      (一)本件原告主張被告酒後（酒精濃度經測試為每公升0點7
        9毫克，已逾每公升0點25毫克之標準）駕駛系爭投保車
        輛發生系爭交通事故，並致訴外人甲○○、李瑞清受傷
        ，而原告已給付系爭保險給付予訴外人甲○○、李瑞清
        等情，業據提出與其所述相符之交通事故當事人登記聯
        單、重大體傷死亡理賠案件處理呈核單、強制汽車保險
        理賠計算書、道路交通事故現場圖、領款收據、整批跨
        行通匯匯款單、奇美醫院柳營分院診斷證明書及醫療費
        用收據、財團法人義大醫院診斷證明書及醫療費用單據
        、信一骨科醫院診斷證明書、新樓醫院醫療費用收據、
        看護費用收據、計程車收據、德昌中醫聯合診所、同仁
        堂中醫診所收據，賠償給付結案同意書等件為證，並經
        本院依職權調閱 本院95年度促字第32030號侵權行為損
        害賠償事件民事卷宗暨向信一骨科醫院、財團法人奇美
        醫院柳營分院調閱病歷摘要及病歷資料查核屬實，堪信
        原告此部分主張為真實。是被告抗辯原告尚未給付系爭
        保險給付予訴外人甲○○、李瑞清云云，即不足採。
      (二)被告抗辯與甲○○已成立調解，且調解時本來有說好由
        被告聲請強制責任險之理賠，是甲○○把收據騙回去致
        被告無法聲請強制險理賠云云，固據提出台南縣麻豆鎮
        調解委員會95年度刑調字第0140號調解書為憑，惟為被
        告所否認。查：調解書第一項於被告應給付多少錢予聲
        請人甲○○後以括號寫明「不含強制險」之文字及於第
        三項單獨寫明「強制險部分由聲請人（即甲○○等）自
        行請領」等語，又證人即當日為被告及甲○○等人調解
        之調解委員乙○○到庭證稱「（法官問：調解時所提不
        含強制險部分？）寫明不含強制險部分是為了當事人以
        後還可以聲請強制險。」等語；則由調解書之文字及證
        人之證詞觀之，應可推定調解內容係約定聲請人甲○○
        等人可聲請強制責任險之保險給付，而非約定被告得聲
        請。則被告抗辯「被告原本得聲請強制責任保險之給付
        ，是因為甲○○騙走已交付予被告之收據，被告才無法
        聲請強制責任保險之給付，即如附件一編號4、8、16、
        19及附件二編號3之醫療費用， 已由被告於調解時給付
        甲○○、李瑞清等人」云云，自難憑採。另前揭被告抗
        辯之附件二編號3之醫療費用即照顧費用12,000元， 原
        告已減縮聲明不請求，附此敘明。
      (三)被告復抗辯原告曾於95年10月30日曾向本院聲請對被告
        發支付命令（本院95年度促字第68327號） 代位訴外人
        李瑞清、甲○○請求被告給付1,950元、44,384元， 合
        計46,334元，本件再為請求係重覆請求云云，惟為原告
        所否認。經查，原告已就其於前揭本院95年度促字第68
        327號支付命令事件已請求之信一骨科醫療費用500元（
        共3張收據，分別為100、300、100元）及看護費用12,0
        00元為減縮，核與本院調閱前開本院支付命令卷宗核對
        結果相符。是被告此部分抗辯，並不足採。
      (四)被告又抗辯甲○○因系爭交通事故之受傷程度並未達強
        制汽車責任保險給付標準殘廢等級之第七等級云云。惟
        查，甲○○確因系爭交通事故受有右上肢無力暨遺存顯
        著運動障礙乙節，業據原告提出信一骨科及奇美醫院柳
        營分院之診斷證明書為憑，而該奇美醫院柳營分院診斷
        證明書上明確載明「右上肢無力暨遺存顯著運動障礙」
        等語，足認甲○○因系爭交通事故所致之傷害確符合強
        制責任險規定之第七級殘廢等級；況奇美醫院柳營分院
        復於96年11月6日 以96奇柳醫字第6004號函附病情摘要
        明確寫明甲○○前揭傷害確係系爭交通事故所致。是被
        告此部分抗辯，亦不足採。
      (五)綜上，被告抗辯，均不可採。是原告主張，為可採信。
  （二）按被保險人飲用酒類或其他類似物後駕駛汽車，其吐氣
        或血液中所含酒精濃度超過道路交通管理法規（即道路
        交通安全規則第114條第2款）規定之標準，致被保險汽
        車發生汽車交通事故者，保險人仍應依強制汽車責任保
        險法規定負保險給付之責；但得在給付金額範圍內，代
        位行使請求權人對被保險人之請求權，強制汽車責任保
        險法第29條第1項第1款定有明文。又汽車駕駛人飲用酒
        類或其他類似物後其吐氣所含酒精濃度超過 每公升0點
        25毫克或血液中酒精濃度超過百分之0點05以上者， 不
        得駕車，道路交通安全規則第114條第2款亦定有明文。
        經查，被告係酒後駕車，且其酒精濃度經測試逾每公升
        0點25毫克之標準， 按之前揭法條規定，原告自得於賠
        付被害人保險金額後，依強制汽車責任保險法第29條第
        1款之規定向被告請求其已賠付被害人 而尚未代位向被
        告請求之保險金。 從而，原告請求被告給付580,481元
        及自支付命令聲請狀繕本送達被告翌日即96年8月1日起
        至清償日止， 按法定週年利率百分之5計算之利息，為
        有理由，應予准許，爰判決如主文第一項所示。
五、按訴訟費用由當事人負擔；法院為終局判決時，應依職權為
    訴訟費用之裁判， 民事訴訟法第78條及第87條第1項分別定
    有明文。 經核本件訴訟費用額為6,500元（即第一審裁判費
    ，含支付命令1,000元）， 而原告之請求為有理由，爰依上
    開規定確定被告應負擔之訴訟費用如主文第2項所示。
六、原告就請求侵權行為損害賠償部分，並未陳明請准假執行，
    故被告戊○○就該部分陳明願供擔保免為假執行，容有誤會
    ，併此敘明。
七、結論：原告之訴，為有理由，依民事訴訟法第78條、第87條
    第1項，判決如主文。
中    華    民    國    97    年    4     月    16    日
                          臺灣臺南地方法院民事第二庭
                                  法  官  王 獻 楠
上為正本係照原本作成。
如不服本判決，應於本判決送達後20日內向本院提出上訴狀（附
具繕本），並應繳納上訴費。
中    華    民    國    97    年    4     月    16    日
                                  書記官  李 靜 怡


司法院資訊處製作；財團法人民間司法改革基金會備份。
